【裁判字號】    90,上訴,1546
【裁判日期】    901023
【裁判案由】    毒品危害防制條例
【裁判全文】
臺灣高等法院臺中分院刑事判決                    九十年度上訴字第一五四六號
    上  訴  人  臺灣臺中地方法院檢察署檢察官
    上  訴  人
    即  被  告  甲○○
    選任辯護人  廖乙玲
右上訴人因被告毒品危害防制條例等案件，不服臺灣臺中地方法院九十年度訴字第六
六○號中華民國九十年六月二十九日第一審判決（起訴案號：臺灣臺中地方法院檢察
署八十九年度偵字第一七九二三、一九二八○號），提起上訴，本院判決如左：
    主    文
上訴駁回。
    事    實
一、甲○○與張守容夫妻（嗣經離婚，張守容部分未經起訴）共同基於意圖營利之概
    括犯意，自民國（以下同）八十九年五月間某日起至同年十一月二十三日止，在
    臺中縣潭子鄉○○村○○路○段二○○巷三一號其住處公眾得出入之場所，提供
    俗稱六合彩「二星」、「三星」、「四星」、「台號」、「港特」、「天碰」、
    「大碰」賭博簽單七種，每簽一支賭資「四星」為新臺幣（下同）十元，「二星
    」、「三星」、「台號」、「港特」、「天碰」、「大碰」為八十元，聚集不特
    定之多數人以簽選號碼方式賭博財物，約定所簽選之號碼與每星期二、四同日香
    港六合彩開出之號碼相同者，「二星」可贏得五千三百元，「三星」可贏得五萬
    二千元，「四星」可贏得七萬元，「台號」可贏得九百元，「港特」可贏得三千
    四百元，「天碰」可贏得二萬二千元，「大碰」可贏得五千三百元，如未簽中，
    則賭客下注之賭資全歸甲○○夫妻所有。嗣經警持臺灣臺中地方法院檢察署檢察
    官簽發之搜索票，於八十九年十一月二十三日下午六時許，在上址之住處搜索而
    查獲上開賭博情事，扣得甲○○夫妻所有供經營六合彩賭博所用之傳真機一臺、
    六合彩簽單一冊。
二、案經臺中縣警察局霧峰分局報告臺灣臺中地方法院檢察署檢察官偵查起訴。
    理    由
一、上訴人即被告甲○○（以下稱被告）對於上開事實已於警訊、偵查及審理中坦承
    不諱，核與其妻張守容供述之情節相符，復有扣案傳真機壹台、六合彩簽單一冊
    附卷可稽，被告犯行，洵堪認定。
二、核被告所為係犯刑法第二百六十六條第一項前段之普通賭博罪、第二百六十八條
    之意圖營利供給賭博場所及意圖營利聚眾賭博罪，其一行為觸犯上開三罪名，為
    想像競合犯，應從情節較重之意圖營利聚眾賭博罪處斷。又被告前後多次賭博犯
    行，時間緊接，犯罪構成要件相同，顯係基於概括犯意為之，為連續犯，應依刑
    法第五十六條規定，加重其刑。被告與張守容間有犯意之連絡，及行為之分擔均
    為共同正犯。原審法院因而依刑事訴訟法第二百九十九條第一項前段，刑法第二
    百六十八條、第二百六十六條第一項前段、第二十八條、第五十六條、第五十五
    條、第三十八條第一項第二款，罰金罰鍰提高標準條例第一條前段之規定，並審
    酌被告甲○○前此尚無前科，品行良好，犯罪之目的、動機，與長期經營六合彩
    賭博，危害社會非輕，及犯罪後坦承犯行，態度尚稱良好等一切情狀，量處有期
    徒刑七月，扣案之傳真機一台、六合彩簽單一冊並均沒收。核其認事用法並無違
    誤，量刑亦稱妥適，被告上訴意旨指原判決量刑過重，任意指摘原判決不當，非
    有理由，應予駁回。
三、公訴意旨另以：被告甲○○意圖販賣而持有第一級毒品海洛因十一包淨重合計三
    五．一三公克，及第二級毒品安非他命四十四包淨重合計十四．四四公克，為警
    據報於八十九年八月一日十一時許，在台中縣潭子鄉○○路○段二○○巷石牌公
  園停車場埋伏，當場在其所駕駛車牌號碼ＯＨ－四二二三號自小客車後車箱查獲
    ，扣得其持有之上揭毒品等情，因認被告所為係犯毒品危害防治條例第五條第一
    、二項意圖販賣而持有第一、二級毒品罪嫌云云。
四、惟查：
（一）按犯罪事實應依證據認定之，無證據不得推定其犯罪事實；又不能證明被告犯
      罪者，應諭知無罪之判決；刑事訴訟法第一百五十四條、第三百零一條第一項
      分別定有明文。又犯罪事實之認定，應憑真實之證據，倘證據是否真實尚欠明
      確，自難以擬制推測之方法，為其判斷之基礎；而認定犯罪事實之證據係指足
      以認定被告確有犯罪行為之積極證據而言，該項證據自須適合於被告犯罪事實
      之認定，始得採為斷罪資料，最高法院五十三年臺上字第六五六號、二十九年
      上字第三一○五號判例著有明文。且刑事訴訟上證明之資料，無論其為直接或
      間接證據，均須達於通常一般之人均不致有所懷疑，而得確信其為真實之程度
      ，始得據為有罪之認定，若其關於被告是否犯罪之證明未能達此程度，而有合
      理懷疑之存在，致使無從形成有罪之確信，根據「罪證有疑，利於被告」之證
      據法則，即不得遽為不利被告之認定，亦有最高法院七十六年度臺上字第四九
      八六號判例可稽。其以情況證據（即間接證據）斷罪時，尤須基於該證據在直
      接關係上所可證明之他項情況事實，本乎推理作用足以確證被告有罪，方為合
      法，不得徒憑主觀上之推想，將一般經驗上有利被告之其他合理情況逕予排除
      ，此觀諸最高法院三十二年上字第六十七號判例意旨亦甚彰明。
（二）本件被告甲○○在警訊、偵審中均堅決否認有上開犯行：辯稱，因毆打其妻張
      守容，遭其妻夥同有吸毒前科之林金生共同栽贓等語。經查被告前無任何犯罪
      前科，包括任何有關毒品之犯行，此有台灣高等法院被告全國前案紀錄表可按
      ，且被告經警查獲後經採尿送驗結果，均未檢出有甲基安非他命或嗎啡反應，
      有台中縣衛生局所出具八十九年八月二十一日檢驗尿水報告書足稽，可見被告
      平日並未有與毒品接觸之習慣或經歷。且被告車牌號碼ＯＨ－四二二三號自小
      客車停放地點並非在被告住處內或其他外人無法輕易進入之封閉式場所，而係
      在台中縣潭子鄉○○路○段二○○巷石牌公園停車場之公共場所，此有該現場
      照片附卷可稽，以該自小客車所配備簡單之鎖匙，任何有意挾怨報復之人應可
      輕易開啟該自小客車進入為栽贓之行為。雖被告先是辯稱不知毒品何以在車上
      ，後又指遭其妻夥同有吸毒前科之林金生共同栽贓云云，前後所辯不一。惟被
      告突然遭警方於其車內查獲大量毒品，在未及深思之下，而初次警訊時辯稱不
      知其車上何以有毒品，其後始懷疑係遭人誣陷，應係人情之常，不足為奇，要
      難據此資為被告不利之證據。
（三）證人即被告之妻張守容於警訊中指稱：被告所有上開自小客車之鑰匙有三、四
      支，亦曾遺失過（見八十九年度偵字第一七九二三號卷第四十八頁）；嗣於原
      審法院亦證稱：被告上開自小客車之鑰匙都放在家中，伊以前曾持有過，亦有
      開過該自小客車等語（見原審法院卷第四十六頁）；甚且證人張守容於警訊時
      亦證稱其友人林金生於八十九年七月間亦曾出入被告之上開住所（見同上偵查
      卷第四十八頁）。綜上以觀，除被告持有該自小客車之鑰匙外，被告之妻張守
      容及林金生，甚至拾得該鑰匙之其他人亦不排除有機會取得該車之鑰匙。被告
      以外之人既有可能取得該車之鑰匙而開啟該車，則要難排除被告無遭人誣陷之
      可能。
（四）八十九年八月一日上午十一時警方查獲毒品，被告經送檢察官復訊，被告謂毒
      品外包裝有摸過（按依卷附照片顯示，係警方為偵辦之便，命被告左手指向毒
      品，以便攝影），毒品小包裝未碰過，同日下午十四時四十分，檢察官電話指
      示偵查員，何人報案﹖應採毒品包裝上之指紋，台中縣警察局霧峰分局，卻不
      理會，逕將毒品送法務部調查局鑑定，致事後已無從採取必要之指紋。被告既
      否認毒品為其所有，如此重大販毒行為，事涉被告權益極重，警方自當審慎將
      事，進一步依檢察官指示詳細追查。被告既提出請求調查，而檢察官亦進一步
      指示應採集指紋，承辦警方竟疏未採集，自有違誤。況被告家中除搜獲上開六
      合彩簽賭單外，無任何毒品之可疑物。綜上所述尚難證明，上開車內搜獲之毒
      品為被告所有，被告犯罪既不能證明，原審法院因而諭知其無罪，經核於法尚
      無不合。檢察官上訴意旨並未提出其他具體之證據，而仍執陳詞，任意指摘原
      判決此部分不當，非有理由，應予駁回。
五、據上論結，應依刑事訴訟法第三百六十八條，判決如主文。
本案經檢察官乙○○到庭執行職務。
中      華      民      國      九十     年       十      月    二十三  日
                                    臺灣高等法院臺中分院刑事第十庭
                                          審判長法  官  林  照  明
                                                法  官  李  寶  堂
                                                法  官  蕭  廣  政
右正本證明與原本無異。
毒品危害防治條例部分檢察官得上訴，其餘不得上訴。
如不服本判決應於收受送達後十日內向本院提出上訴書狀，其未敘述上訴之理由者並
得於提起上訴後十日內向本院補提理由書（均須按他造當事人之人數附繕本）。
                                                書記官  黃  禎  祥
中      華      民      國      九十     年       十      月    二十五  日
附錄論罪科刑法條：
刑法第二百六十八條：
意圖營利，供給賭博場所或聚眾賭博者，處三年以下有期徒刑，得併科三千元以下罰
金。
刑法第二百六十六條第一項前段：
在公共場所或公眾得出入之場所賭博財物者，處一千元以下罰金。
                                                                        Ｉ


司法院資訊處製作；財團法人民間司法改革基金會備份。
